臺灣臺北地方法院民事判決　　　　　　　　　　　　九十三年度訴字第一九三八號
　　原　　　告　甲○○　　台北市○○○路○段五三一巷九一號
　　訴訟代理人　乙○○
　　被　　　告　丙○○　　台北市○○路三二五巷二四弄五號七樓
右當事人間請求侵權行為損害賠償事件，本院於中華民國九十三年八月四日言詞辯論
終結，判決如下：
    主  　　文
被告應給付原告新台幣伍拾柒萬仟捌佰陸拾伍元及自民國九十三年五月一日起至清
償日止，按週年利率百分之五計算之利息。
原告其餘之訴駁回。
訴訟費用由被告負擔十分之三，餘由原告負擔。
本判決原告勝訴部分，於原告以新台幣壹拾玖萬元為被告供擔保後，得假執行；但被
告如以新台幣伍拾柒萬仟捌佰陸拾伍元為原告預供擔保，得免為假執行。
原告其餘假執行之聲請駁回。
    事實及理由
一原告起訴主張：被告於九十一年三月三十一日十六時許，駕駛車牌號碼ＩＣ－九六
  二五號自用小客車，沿台北市○○○路○段由木柵往台北方向內側車道行駛，行經
  該路段與富陽街之交岔路口時，欲迴轉改由台北往木柵方向車道行駛，然在前揭交
  岔路口向左迴轉時，受到同路段對向車流即和平東路三段由台北往木柵方向之車輛
  阻擋無法順利迴轉，為避免阻礙同路段對向車輛之通行，遂在前揭交岔口處倒車，
  被告本應注意汽車在交通頻繁處所不得倒車，又倒車時除顯示倒車燈光或手勢，尚
  須謹慎緩慢後倒，並應注意其他車輛，而依當時之情況，並無不能注意之情事，詎
  被告竟疏未注意，適伊騎乘車牌號碼ＡＶＦ－五０二號重型機車沿同路同向行駛至
  被告所駕駛自用小客車後方，見狀閃避不及，二車因而發生碰撞，伊所騎乘機車失
  控倒地後，致受有下背挫傷、第一腰椎壓迫性骨折之傷害，被告依民法侵權行為之
  規定，應賠償伊一百七十四萬七千三百三十一元（含住院期間醫療費用一十五萬一
  千三百七十九元、出院後醫療費用八萬元、交通費二萬元、營養補助費十九萬二千
  元、聘僱外勞費用五十萬零九百五十二元、機車修理費三千元及精神慰撫金八十萬
  元）等情。並聲明：(一)被告應給付伊一百七十四萬七千三百三十一元及自起訴狀繕
  本送達翌日起至清償日止，按週年利率百分之五計算之利息。(二)願供擔保請准宣告
  假執行。
二被告則以：就伊有如刑事判決所認定之過失傷害事實不爭執，惟當時天色尚明，原
  告既見伊迴轉倒車，即應停車待伊倒車完畢再繼續前進，原告卻繼續行駛，其未能
  注意前方狀況因而摔車，就系爭車禍之發生與有過失，原告所提切結書雖係伊簽署
  ，但當時伊並未充分瞭解情況。又原告所請求各項賠償，除住院期間醫療費用、交
  通補助費、機車修理費不爭執外，其餘並不合理等語，資為抗辯。並聲明：(一)原告
  之訴及其假執行之聲請均駁回。(二)如受不利判決，願供擔保請准宣告免為假執行。
三查被告於九十一年三月三十一日十六時許，駕駛車牌號碼ＩＣ—九六二五號自用小
　客車，沿台北市○○○路○段由木柵往台北之方向內側車道行駛，行經該路段與富
  陽街之交岔路口時，欲迴轉改由台北往木柵方向車道行駛，然在前揭交岔路口向左
  迴轉時，受到同路段對向車流即和平東路三段由台北往木柵方向之車輛阻擋無法順
  利迴轉，未避免阻礙同路段對向車輛之通行，遂在前揭交岔路口處倒車，適原告騎
  乘車牌號碼ＡＦＶ—五０二號重型機車沿同路同向行駛至被告所駕駛自用小客車後
  方，見狀閃避不及，二車因而發生碰撞，原告所騎乘機車失控倒地後，受有下背挫
  傷、第一腰椎壓迫性骨折之傷害。被告因前揭過失傷害人之行為，業經本院九十二
  年度交易字第三五號刑事判決處有期徒刑三月確定等事實，為兩造所不爭執，並經
  原告提出台北市立萬芳醫院乙種診斷證明書、台北市立仁愛醫院醫診斷證明書、被
  告所立切結書、驗傷診斷書（見本院九十二年度交附民字第二九號刑事卷，下稱交
  附民卷，第十四至十六頁、第十八頁）為證，復經本院依職權調閱九十二年度交易
  字第三五號刑事卷宗（下稱刑事卷）查核屬實，堪信為真。
四按因故意或過失，不法侵害他人之權利者，負損害賠償責任；不法侵害他人之身體
  或健康者，對於被害人因此喪失或減少勞動能力，或增加生活上之需要時，應負損
  害賠償責任；不法侵害他人之身體、健康者，被害人雖非財產上之損害，亦得請求
  賠償相當之金額，民法第一百八十四條第一項前段、第一百九十三條第一項、第一
  百九十五條第一項前段定有明文。本件原告就其有刑事判決認定之過失傷害事實並
  不爭執（見本院卷第六七頁），原告因本件車禍事故受有下背挫傷、第一腰椎壓迫
  性骨折之傷害，此與原告之過失行為間有因果關係存在，則原告自得就其所受損害
  請求被告賠償。茲就原告各項請求分項析述如下：
  (一)醫療費用：原告主張其本件事故自九十一年三月三十一日起至九十一年七月八日
  　止支出十五萬一千三百七十九元，業據提出台北市立仁愛醫院醫療費用收據、台
    北市立萬芳醫院醫療費用收據、富陽劉內兒科診所醫療費用收據及診斷證明書、
    長春中醫診所醫藥費收據及診斷書、李堯內科小兒科醫療費用收據及診斷證明
    書（見本院卷第二五至五二頁）為證，復為被告所不爭執（見本院卷第六九頁）
    ，應為可取。至原告另請求出院後醫療費用八萬元部分，被告並未自認，且原告
    亦自承無法提出證據（見本院卷第六七頁），則其此部分之請求即非有據。
  (二)營養費：原告主張因系爭車禍事故支出營養費十九萬二千元（每個月八千元，共
    二年二十四個月），並未提出證據證明該等費用係因本件事故增加其生活上之需
    要及確有該等費用之支出，其請求洵無足採。
  (三)外勞費用部分：原告主張因系爭車禍受傷，故申請外勞幫忙，因而支出費用五十
    萬零九百五十二元（每月二萬零八百七十三元，共二年二十四個月），並提出行
    政院勞工委員會函、越南幫傭薪資記錄表、匯款授權書、外僑居留證、劃撥單、
    中央健康保險局保險費計算表、外籍勞工由其他雇主接續聘僱證明書、雇主申請
    聘僱家庭外籍監護工專用診斷證明書、監護工聘僱外國人名冊（見本院卷第五三
    至五九頁、第七四至七七頁）為證。被告就此部分之請求雖有爭執，惟按所謂增
    加生活上之需要，係指被害以前並無此需要，因為受侵害，始有支付此費用之需
    要而言，查本件原告所受傷害為下背挫傷、第一腰椎壓迫性骨折之傷害，且原告
    為十六年出生，事故發生年已七十五歲，而台北市立仁愛醫院九十一年七月十三
    日出具之診斷證明書亦載稱：「九十一年五月三日住院，九十一年六月十日接受
    手術治療，目前仍須坐輪椅無法走路」（見交附民卷第一五頁），衡諸原告之傷
    勢，顯有僱用看護之必要，因此所支付之外勞費用，屬增加生活上需要之費用，
    被告應予賠償。然依原告所提越南幫傭薪資記錄表所示（見本院卷第五四頁），
    僅可認定自九十一年七月至九十二年四月曾支付外勞費用十九萬九千四百八十六
    元，超過上開部分之請求，原告並未證明距其九十一年三月受傷一年後仍有僱用
    外勞看護之必要，亦未舉證證明確有支出該等費用，難認有理由。
  (四)交通費用部分：原告主張因往來醫院、復健支出交通費二萬元，為被告所不爭執
  　（見本院卷第六九頁），依民事訴訟法第二百七十九條第一項規定，原告就此部
    分之主張無庸舉證，足信為真。
  (五)精神慰撫金部分：本件被告侵害原告之身體及健康，原告精神上自受有損害，當
    可請求精神上之損害賠償，而民法第一百九十五條第一項所賠償之金額是否相當
    ，應斟酌雙方身分資力與加害程度，及其他各種情形核定相當數額，最高法院五
    十一年台上字第二二三號判例參照。本院審酌原告所受傷害係下背挫傷、第一腰
    椎壓迫性骨折之傷害，原告為十六年出生，自小擔任礦工，五十餘歲退休，現與
    其妻同住起，名下無財產，現無工作靠其子奉養及政府補助；被告則為六十二年
    出生，高職畢業，已婚無小孩，住在被告之母的國宅，事故發生前在教育單位擔
    任行政人員，須幫忙母親付貸款，現已失業三個月，家中有雙親須奉養（見本院
    卷第六八頁），及雙方資力、加害程度等一切情狀，認為原告請求精神上之損害
    賠償以二十萬元為適當，原告請求超過部分不應准許。
  (六)機車修理費部分：按不法損毀他人之物者，應向被害人賠償其物因毀所減少
    之價額。負損害賠償責任者，除法律另有規定或契約另有訂定外，應回復他方損
    害發生前之原狀。民法第一百九十六條、第二百十三條第一項定有明文。按物被
    毀損時，被害人除得依民法第一百九十六條請求賠償外，並不排除民法第二百十
    三條至第二百十五條之適用，僅民法第第一百九十六條之規定即係第二百十三條
    之法律另有規定，請求賠償物被毀損所減少之價額，得以修復費用為估定之標準
    ，但以必要者為限。原告主張其機車因系爭事故受損，因而支出三千元之修理費
    ，業據提出建利機車行估價單為證（見本院卷第二四－一頁），被告對此並未爭
    執（見本院卷第六九頁），故原告此部分之請求，自屬有據，應予准許。
  (七)綜右，原告因本件侵權行為，所得請求被告賠償之金額合計為五十七萬三千八百
    六十五元（151379＋199486＋20000＋200000＋3000=573865）。
五被告又辯稱事故發生時天色尚明，原告既見伊迴轉倒車，即應停車待伊倒車完畢再
  繼續前進，原告卻繼續行駛，其未能注意前方狀況因而摔車，就系爭車禍之發生與
  有過失云云，則為原告所否認。經查，被告就其所辯稱原告與有過失乙節並未舉證
  證明，且據前所述，本件係因被告車輛當時在交岔路口欲迴轉改道行駛時，而與適
  經其車後之原告所騎乘機車發生碰撞，本件事故之發生，實係被告於倒車時，疏未
  注意車後狀況所致，被告抗辯原告與有過失，委無足採。
六末按給付無確定期限者，債務人於債權人得請求給付時，經其催告而未為給付，自
  受催告時起，負遲延責任。其經債權人起訴者，與催告有同一之效力，民法第二百
  二十九條第二項定有明文。又遲延之債務，以支付金錢為標的者，債權人得請求依
  法定利率計算之遲延利息，則為同法第二百三十三條第一項前段所明定。本件原告
  主張被告應自收受起訴狀繕本之時起負遲延責任，並請求自起訴狀繕本送達翌日起
  算之法定遲延利息，洵屬有據。
七綜上所述，原告依侵權行為法則請求被告賠償一百七十四萬七千三百三十一元及自
  起訴狀繕本送達翌日即九十三年五月一日起至清償日止，按週年利率百分之五計算
  之利息，於給付五十七萬三千八百六十五元及法定遲延利息部分，為有理由，應予
  准許，逾此範圍所為請求，為無理由，應予駁回。
八又本件事證已臻明確，兩造其餘攻擊防禦方法，於本判決結果不生影響，爰不一一
  論述，併此敘明。
九假執行之宣告：本件原告勝訴部分，兩造均陳明願供擔保，請准宣告假執行或免為
  假執行，經核於法並無不合，爰分別酌定相當之擔保金額宣告之；至原告敗訴部分
  ，其假執行之聲請，因訴之駁回而失所依據，不予准許。
據上論結，原告之訴為有一部有理由，一部無理由，依民事訴訟法第七十九條、第三
百九十條第二項、第三百九十二條第二項，判決如主文。
中　　　華　　　民　　　國　　九十三　　年　　　八　　　月　　二十六　　日
                                        民事第四庭法      官  劉又菁
右為正本係照原本作成
如對本判決上訴，須於判決送達後廿日內向本院提出上訴狀
中　　　華　　　民　　　國　　九十三　　年　　　八　　　月　　二十七　　日
　                                                法院書記官　楊勝欽
